【裁判字號】    97,抗,893
【裁判日期】    970630
【裁判案由】    假扣押
【裁判全文】
臺灣高等法院民事裁定                   97年度抗字第893號
抗  告  人  乙○○
上列抗告人因與相對人甲○○間聲請假扣押事件，對於中華民國
97年4月17日臺灣士林地方法院97年度裁全字第1118號裁定提起
抗告，本院裁定如下：
    主      文
原裁定廢棄。
相對人於原法院之聲請駁回。
聲請及抗告訴訟費用由相對人負擔。
    理      由
一、按債權人就金錢請求或得易為金錢請求之請求，欲保全強制
    執行者，得聲請假扣押。假扣押，非有日後不能強制執行或
    甚難執行之虞者，不得為之。請求及假扣押之原因應釋明之
    ，民事訴訟法第522條第1項、第523條第1項、第526條第1項
    定有明文。又新修正民事訴訟法第526條第2項，已將「債權
    人雖未為前項釋明，如就債務人所應受之損害已供法院所定
    之擔保者，得命為假扣押」之規定，修正為「前項釋明如有
    不足，而債權人陳明願供擔保或法院認為適當者，法院得定
    相當之擔保，命供擔保後為假扣押 」，以與同條第1項規定
    「請求及假扣押之原因，應釋明之」相呼應。是請求及假扣
    押之原因，債權人如未先為釋明，縱就債務人所應受之損害
    供法院所定之擔保者，亦不得命為假扣押，必因釋明而有不
    足，並經債權人陳明願供擔保或法院認為適當者，始得命供
    擔保後為假扣押（最高法院94年度臺抗第665號、94年度臺
    抗第156號裁定參照）。
二、本件相對人於原法院聲請意旨略以：伊於民國（下同）97年
    3月5日經由第三人太平洋房屋仲介股份有限公司仲介向抗告
    人購買其所有坐落於臺北市內湖區○○○路○段23號4樓之1
    之建物及土地（下稱系爭房地），總價新臺幣（下同）1,60
    0萬元，相對人並於同日交付定金160萬元予抗告人，並約定
    同年月18日簽訂買賣合約，詎抗告人屆期未能出面，經相對
    人以存證信函通知後，抗告人均置之不理，尤有甚者，抗告
    人竟將系爭房地委由永慶房屋出售中，顯無履行債務之誠意
    ，為避免日後有不能強制執行或甚難執行之虞，乃願供擔保
    聲請假扣押，固據相對人提出委託契約書、契約內容變更合
    意書、定金收據（均影本）為證，以釋明其請求之原因，惟
    相對人就其主張有日後不能強制執行或甚難執行之虞之假扣
    押原因，雖謂相對人已將系爭房地委由永慶房屋出售中，並
    於原法院提出存證信函影本，以為釋明（見原法院卷第13、
    14頁）。然查該存證信函影本係相對人於97年4月3日對永慶
    房屋所發，內容載有「．．．．貴公司若繼續出售之上開房
    地，其產權已有爭議，為維護貴公司商譽，特以此函籲請貴
    公司應停止銷售行為，．．．．」云云，惟此係相對人單方
    面之表示，永慶房屋是否確有上開銷售行為，尚非明瞭，相
    對人復未提出可即時調查之證據以供釋明，且於本院通知其
    陳述意見時，亦仍未就假扣押之原因加以補充釋明，依前揭
    說明，法院自不得准予假扣押。原裁定不察，准為假扣押，
    即有未合，抗告意旨指摘原裁定不當，求予廢棄，為有理由
    ，爰由本院廢棄原裁定，並駁回相對人假扣押之聲請。
三、據上論結，本件抗告為有理由，爰裁定如主文。
中    華    民    國    97    年    6     月    30    日
                  民事第十五庭
                      審判長法  官  林恩山
                            法  官  黃國忠
                            法  官  郭松濤
正本係照原本作成。
本裁定除以適用法規顯有錯誤為理由，並經本院之許可外，不得
再抗告。如提起再抗告，應於收受送達後10日內委任律師為代理
人向本院提出再抗告狀，並繳納再抗告費新臺幣1,000元整。
中    華    民    國    97    年    7     月    1     日
                             書記官  方素珍


司法院資訊處製作；財團法人民間司法改革基金會備份。
